臺灣高等法院民事裁定
110年度重上字第568號
聲  請  人
即 上訴 人  吳昌福  

訴訟代理人  鄭淑燕律師
            黃永琛律師
複 代理 人  孫誠偉律師
相  對  人  吳為國  


上列聲請人因與被上訴人敦元建設股份有限公司間請求所有權移
轉登記事件，聲請追加相對人為原告，本院裁定如下：
    主  文
相對人應於本裁定送達後五日內追加為原告，逾期未追加者，視
為已一同起訴。
    理  由
一、按訴訟標的對於數人必須合一確定而應共同起訴，如其中一
    人或數人拒絕同為原告而無正當理由者，法院得依原告聲請
    ，以裁定命該未起訴之人於一定期間內追加為原告。逾期未
    追加者，視為已一同起訴，民事訴訟法第56條之1第1項定有
    明文。至於拒絕同為原告是否無正當理由，由法院斟酌原告
    起訴是否為伸張或防衛其權利所必要等情形決定之。又合夥
    財產屬全體合夥人公同共有，就合夥財產為處分或其他之權
    利行使，除法律另有規定外，應得合夥人全體之同意，觀諸
    民法第668條、第828條第3項亦明。是合夥人起訴請求債務
    人履行債務，須得其他合夥人之同意，或由合夥人全體為原
    告，其當事人之適格始無欠缺（最高法院106年度台抗字第1
    200號裁定意旨採相同見解）。
二、經查：
　㈠聲請人於原審主張：伊與相對人合夥經營臺北市○○區○○段○○
    段00地號等32筆土地都市更新事業計畫案（下稱系爭都更案
    ），並委任被上訴人擔任系爭都更案實施者，復於民國101
    年11月7日簽訂合作協議書（下稱系爭協議書），被上訴人
    依委任契約及系爭協議書，應將經營系爭都更案所取得之不
    動產分配予伊及相對人，然被上訴人竟未經伊同意擅自出售
    不動產予第三人，爰以起訴狀之送達對被上訴人為終止委任
    關係之意思表示，求為命：⑴先位部分：被上訴人應將本院
    卷第75頁附表1所示之不動產（下稱系爭不動產）應有部分2
    分之1移轉登記予伊。⑵備位部分：被上訴人應將系爭不動產
    移轉登記予伊及相對人公同共有之判決。經原審以聲請人未
    以全體合夥人為原告起訴，當事人適格有欠缺，為聲請人敗
    訴之判決，聲請人不服提起上訴，並於本院聲請追加相對人
    為原告（見本院卷第61頁）。
　㈡經本院通知相對人就此表示意見，相對人表示：伊與聲請人
    對系爭都更案是否為合夥事業，系爭不動產是否為合夥財產
    ，聲請人是否有分配系爭不動產之權利等，主張各異，且有
    利害衝突，拒絕同為本件原告等語。惟聲請人主張伊與相對
    人合夥經營系爭都更案，並委任被上訴人擔任系爭都更案實
    施者，被上訴人未經伊同意擅自出售不動產予第三人，並於
    本院變更、追加請求：⑴被上訴人應將系爭不動產移轉登記
    予伊及相對人公同共有。⑵被上訴人應給付新臺幣5000萬元
    本息予伊及相對人公同共有（見本院卷第56頁），自應由全
    體合夥人共同起訴，當事人適格始無欠缺，且聲請人提起本
    件訴訟，係為伸張、防衛其合夥財產之權利所必要。至相對
    人雖以前詞拒絕，但若相對人拒絕同為原告，將使本件聲請
    人之當事人不適格，妨害聲請人訴訟權利之正當行使，難認
    相對人之拒絕有正當理由。從而，聲請人聲請裁定追加相對
    人為原告，核無不合，爰依民事訴訟法第56條之1第1項規定
    ，裁定命相對人於裁定送達後5日內追加為原告，逾期未追
    加，即視為已一同起訴。
三、據上論結，本件聲請為有理由，爰裁定如主文。　
中　　華　　民　　國　　111 　年　　7 　　月　　14　　日
                  民事第十庭    
                      審判長法  官  何君豪
                            法  官  高明德
                            法  官  張文毓
正本係照原本作成。
如不服本裁定，應於收受送達後10日內向本院提出抗告狀，並應
繳納抗告費新臺幣１千元。
中　　華　　民　　國　　111 　年　　7 　　月　　14　　日

                            書記官  劉文珠